臺灣高等法院民事裁定
110年度抗字第535號
抗  告  人  林鑾香    住○○市○○區○○路0段00巷0弄0號                         0樓


上列抗告人因與相對人鴻金寶事業股份有限公司等間確認優先承
買權存在等事件，抗告人對於中華民國110年4月8日臺灣臺北地
方法院110年度補字第292號所為裁定，關於訴訟標的價額之核定
部分，提起抗告，本院裁定如下： 
    主  文
原裁定廢棄，發回臺灣臺北地方法院。
    理  由
一、本件抗告人於原審主張：訴外人王陳淑美所有未辦保存登記
    建物(即門牌號碼臺北市○○區○○街000號，下稱系爭建物)坐
    落於臺北市○○區○○段○○段000○000○00000○00000地號(下分稱
    其地號)土地，伊為261-4、261-5地號土地之出租人，嗣王
    陳淑美死亡後，其繼承人將系爭建物及265地號土地出售予
    第三人家欣建設事業股份有限公司，並依約定登記予相對人
    鴻金寶事業股份有限公司(下稱鴻金寶公司)，爰依民法第42
    6條之2及土地法第104條規定，請求確認抗告人對系爭建物
    有優先承買權存在，並主張依鴻金寶公司買賣之價格優先承
    買。原法院核定本件訴訟標的價額為新臺幣（下同）3,638
    萬1,600元，並以原裁定命抗告人於收受該裁定送達5日內補
    繳第一審裁判費33萬2,232元。抗告人對原裁定關於核定訴
    訟標的價額部分不服，提起抗告。其抗告意旨略以：伊為系
    爭建物之基地出租人，主張對系爭建物有優先承買權，本件
    訴訟標的價額應以系爭建物之價額核定之，原裁定逕以鴻金
    寶公司提出之買賣契約(下稱系爭契約，見原審卷第37-52頁
    )價金總額核定本件訴訟標的價額，顯有違誤，因系爭契約
    價金總額包含土地及建物之價額，系爭建物之價額應以土地
    公告現值及建物房屋課稅現值比例，佔契約總價款計算之，
    爰提起抗告，求予廢棄原裁定並重新核定訴訟標的價額等語
    。
二、按訴訟標的之價額，由法院核定；核定訴訟標的之價額，以
    起訴時之交易價額為準；無交易價額者，以原告就訴訟標的
    所有之利益為準；以一訴主張數項標的者，其價額合併計算
    之。但所主張之數項標的互相競合或應為選擇者，其訴訟標
    的價額，應依其中價額最高者定之，民事訴訟法第77條之1
    第1項、第2項及第77條之2第1項分別定有明文。又先買權為
    財產之一種，其因此涉訟，自應就其爭買之標的物價額計算
    審判費用（司法院院字第624號解釋參照）。是確認優先承
    買權事件，應以主張有優先承買權者所應給付之價額計算訴
    訟標的價額（最高法院100年度臺抗字第483號裁定意旨參照
    ）。而所謂起訴時之交易價額，係指起訴時之市價而言。至
    於訴訟標的之價額，乃法院應依職權調查核定之事項，不受
    當事人主張之拘束（最高法院100年度台抗字第975號裁定意
    旨可資參照）。
三、經查，抗告人起訴請求：⒈確認抗告人就系爭建物有優先承
    買權。⒉確認王陳淑美之繼承人將系爭建物事實上處分權移
    轉予鴻金寶公司之法律關係不存在。⒊確認抗告人就系爭建
    物按系爭契約價格有優先承買。經核係以一訴主張數項標的
    ，其訴訟標的雖異，惟自經濟上觀之，其訴訟目的一致，均
    係抗告人基於行使優先承買權之法律地位而為請求，目的在
    於取得系爭建物之所有權，本件訴訟標的應以系爭建物之價
    額定之。惟原裁定逕以系爭契約總價款核定本件訴訟標的價
    額為3,638萬1,600元，乃將非屬訴訟標的之265地號土地之
    交易價額亦計算在內，即有未合，抗告意旨指摘原裁定核定
    訴訟標的價額不當，求予廢棄，為有理由。又抗告人主張應
    以土地公告現值及建物房屋課稅現值，比例計算系爭建物應
    佔契約總價款，然土地公告現值、房屋課稅現值僅為稅捐機
    關課徵土地增值稅、房屋稅之基準，與土地、房屋交易價額
    未必相當。又系爭建物為未辦保存登記建物，實際占有使用
    之面積、系爭契約總價款對於土地及建物價額之分配，仍有
    查明之必要，爰將原裁定廢棄，發回原法院更為適法之處理
    。而原裁定核定訴訟標的價額部分既經廢棄，則該命補繳裁
    判費部分即失所附麗，應由原法院另為處理，附此敘明。
四、據上論結，本件抗告為有理由，爰裁定如主文。 
　　
中　　華　　民　　國　　110 　年　　8 　　月　　9 　　日
                  民事第六庭   
                      審判長法  官  陶亞琴
                            法  官  林翠華
                            法  官  陳賢德
正本係照原本作成。
本裁定除以適用法規顯有錯誤為理由外，不得再抗告。如提起再
抗告，應於收受送達後10日內委任律師為代理人向本院提出再抗
告狀。並繳納再抗告費新臺幣１千元。
中　　華　　民　　國　　110 　年　　8 　　月　　9 　　日
　　　　　　　　　　　　　  書記官  鄭信昱